【裁判字號】    89,交上易,219
【裁判日期】    890308
【裁判案由】    公共危險等
【裁判全文】
臺灣高等法院刑事判決                          八十九年度交上易字第二一九號
    上  訴  人  臺灣桃園地方法院檢察署檢察官
    被      告  甲○○
右上訴人因被告公共危險等案件，不服臺灣桃園地方法院八十九年度交易字第四十二
號，中華民國八十九年三月八日第一審判決（起訴案號：臺灣桃園地方法院檢察署八
十八年度偵字第一七八八二號），提起上訴，本院判決如左：
        主  文
原判決撤銷。
甲○○服用酒類，不能安全駕駛動力交通工具而駕駛，處有期徒刑月，如易科罰金
，以佰元折算壹日；又因過失傷害人，處有期徒刑月，如易科罰金，以佰元折
算壹日。應執行有期徒刑伍月，如易科罰金，以佰元折算壹日。
        事  實
一、甲○○明知服用酒類，不能安全駕駛動力交通工具者，不得駕駛機車，且未考領
    機車駕駛執照，竟於民國八十八年十一月十九日晚上八時許，在桃園縣蘆竹鄉○
    ○路○段路旁，飲用三瓶米酒，達於反應較慢、感覺減低、影響駕駛能力，不能
    安全駕駛動力交通工具之狀態後，仍於同日晚上八時二十二分許，無照駕駛動力
    交通工具即車號ＯＹＦ─七五九號重型機車，沿桃園縣蘆竹鄉○○路，由蘆竹鄉
    往桃園市方向行駛，途經蘆竹鄉○○路協昇加油站前，原應注意車前狀況，以隨
    時採取必要之安全措施，且依當時晴天、夜間有照明、路面乾燥無缺陷、無障礙
    物、視距良好之情形，並無不能注意之情事，竟疏未注意前方適有乙○○騎乘腳
    踏車依規定行駛，猶貿然以最高限速六十公里之速度向前疾駛，致一時煞避不及
    ，逕由後追撞該腳踏車，乙○○旋人車倒地，因而受有頭部外傷之傷害。經路人
    報警，員警於同日晚上九時零四分對其測試飲酒後吐氣所含酒精成分，發現其吐
    氣所含酒精成分每公升已達零點九八毫克，而知上情。
二、案經乙○○訴由桃園縣警察局大園分局報請臺灣桃園地方法院檢察署檢察官偵查
    起訴。
        理  由
一、被告甲○○雖經合法傳喚未到院陳述，惟查被告於前述時間因服用酒類，不能安
    全駕駛動力交通工具，仍騎乘機車在道路上行駛，終因疏未注意車前狀況，致生
    交通事故，使告訴人乙○○倒地受傷，而為警測試其飲酒後吐氣所含酒精成分，
    發現吐氣所含酒精成分每公升已達零點九八毫克等事實，迭據被告於警訊、偵訊
    及原審審理中自白不諱，核與告訴人乙○○所指訴之情節相符，並有道路交通事
    故調查報告表及所附現場圖、酒精成分測試表各一紙、舉發違反道路交通管理事
    件通知單二紙、照片六張附卷可稽。按行為人飲酒後如其呼氣酒精濃度達於每公
    升零點五毫克時，即有反應較慢、感覺減低、影響駕駛之輕到中度之中毒症狀，
    有卷附行政院國軍退除役官兵輔導委員會臺北榮民總醫院（下稱臺北榮總）八十
    八年八月五日（八八）北總內字第二六八六八號函一紙可憑；且行為人飲酒後其
    呼氣中酒精濃度如已達於每公升零點五五毫克，其肇事率為一般未飲酒者之十倍
    ，亦有中央警察大學交通學系暨交通管理研究所教授蔡志中之研究報告一紙在卷
    足徵。是以，被告經警測試其呼氣酒精成分每公升既已達零點九八毫克，且當時
    經測試之員警觀察其外表，滿口酒味、站立不穩、神情呆滯、說話顛三倒四、反
    反覆覆等情，復有員警林材成所撰之報告附卷可證，顯已達不能安全駕駛之程度
    。而告訴人因此受有頭部外傷之傷害，亦據醫師驗明，填具診斷證明書一紙在卷
    足稽。可見被告前揭自白與事實相符，堪信為真實。按汽車駕駛人飲酒後其吐氣
    所含酒精成分超過每公升零點二五毫克以上者不得駕車；又汽車行駛時，駕駛人
    應注意車前狀況，並隨時採取必要之安全措施，道路交通安全規則第九十四條第
    三項、第一百十四條第二款分別定有明文。本件被告駕駛重型機車，自應注意遵
    守前揭規定。徵諸卷附道路交通事故調查報告表所載，本件肇事路段為限速六十
    公里之路段，依當時晴天、夜間有照明、路面乾燥無缺陷、無障礙物、視距良好
    之情形，並無不能注意之情事，被告竟疏未注意有告訴人騎乘腳踏車依規定行駛
    在前，猶貿然以該路段最高限速六十公里之速度疾駛向前，終導致告訴人受傷之
    結果，被告就本件交通事故之發生具有過失至為顯然，且其過失行為與告訴人受
    傷之間具有相當因果關係。本件事證已臻明確，被告犯行堪以認定，應依法予以
    論科。
二、核被告所為，係犯刑法第一百八十五條之三之公共危險罪及同法第二百八十四條
    第一項前段之過失傷害罪。所犯二項罪名，犯意各別，行為互殊，應予分論併罰
    。查被告係無駕駛執照駕車且係酒醉駕車，有卷附舉發通知單二紙可憑，其因而
    致人受傷，依法應負過失傷害之刑事責任，應依道路交通管理處罰條例第八十六
    條第一項規定，就所犯過失傷害部分加重其刑。原審據以論科，原非無見，惟被
    告本件過失情節非輕，造成告訴人受傷後生活不便甚鉅，竟未曾向告訴人致慰問
    之意，是公訴人循告訴人之請求，上訴意旨指摘原判決僅量處被告拘役刑，顯屬
    過輕等情，為有理由，應由本院予以撤銷改判。爰審酌被告並無前科紀錄，品行
    尚屬良好，有其全國前案紀錄表一份存卷可按，惟其酒醉駕車，不僅影響自己之
    行車安全，更嚴重危害公眾往來之安全，過失程度非輕與犯罪後之態度及告訴人
    所受之傷害等一切情狀，分別就所犯二項罪名各量處如主文所示之刑，並定其應
    執行之刑及諭知易科罰金之折算標準。
三、被告經合法傳喚，無正當理由不到庭，爰不待其陳述逕行判決。
據上論斷，應依刑事訴訟法第三百六十九條第一項前段、第三百六十四條、第二百九
十九第一項前段、第三百七十一條，刑法第一百八十五條之三、第二百八十四條第一
項前段、第五十一條第五款、第四十一條，道路交通管理處罰條例第八十六條第一項
，罰金罰鍰提高標準條例第一條前段、第二條，判決如主文。
本案經檢察官謝英民到庭執行職務。
中      華      民      國      八十九      年    六    月    二十九    日
                              臺灣高等法院刑事第五庭
                                  審判長法  官  曾  德  水
                                        法  官  趙  功  恆
                                        法  官  林  立  華
不得上訴
附錄：本判決論罪科刑法條全文
刑法第一百八十五條之三：
服用毒品、麻醉藥品、酒類或其他相類之物，不能安全駕駛動力交通工具而駕駛者，
處一年以下有期徒刑、拘役或三萬元以下罰金。
刑法第二百八十四條第一項前段：
因過失傷害人，處六月以下有期徒刑、拘役或五百元以下罰金。（罰金額度已提高為
十倍）


司法院資訊處製作；財團法人民間司法改革基金會備份。
